【裁判字號】    89,簡,77
【裁判日期】    901029
【裁判案由】    違反道路交通管理處罰條例
【裁判全文】
臺北高等行政法院判決                               八十九年度簡字第七七號
    原      告  甲○○
    被      告  臺北市交通事件裁決所
    代  表  人  乙○○（所長）
右當事人間因違反道路交通管理處罰條例事件，原告不服台北市政府中華民國八十九
年十月十三日府訴字第八九○九二九○五○○號訴願決定，提起行政訴訟，本院判決
如左：
    主  文
原告之訴駁回。
訴訟費用由原告負擔。
    理  由
一、按「違反本條例之行為，由左列機關處罰之：一、第十二條至第六十八條由公路
    主管機關處罰．．．」、「受處分人，不服第八條主管機關所為之處罰，得於接
    到裁決書之翌日起十五日內，向管轄地方法院聲明異議」道路交通管理處罰條例
    第八條第一項第一款、第八十七條第一項定有明文，是以就違反交通道路交通處
    罰條例事件，由各縣市交通裁決所所作成之裁決，法律既設特別救濟程序，受處
    分人對之有所不服，即不得提起行政爭訟（最高行政法院六十年度裁字第二五二
    號判例參照），惟交通裁決所所為之裁罰性質上亦屬行政處分，非無行政法理之
    適用，依最高行政法院四十四年判字第四十號判例後段所示「行政官署對其已為
    行政行為發覺有違誤之處，而自動更正或撤銷者，並非法所不許。」。
二、本件原告因台北市政府警察局交通大隊舉發其違反交通道路管理處罰條例第五十
    六條第九款規定，案經被告以八十八年十二月十七日北市交裁車字第二二─八○
    六○四五號裁決書裁決，原告不服，先後向台灣台南地方法院聲明異議、台灣高
    等法院台南分院提起抗告。惟被告八十九年七月一日起配合一次裁決一次通知措
    施，以電腦文書作業統一重新掣發裁決書，故就前揭案件裁決，被告誤以八十九
    年八月八日北市裁三字第駕裁二二─八○六○四五號裁決書重複裁決，原告復就
    上開「重複裁決」提出異議，被告嗣發現該重複裁決顯有錯誤，乃以八十九年八
    月三十一日北市裁四字第八九七一五七八七○○號書函（下稱原處分），自行撤
    銷八十九年八月八日所發出之重複裁決書（如附表所示），惟原告認被告未依道
    路交通案件處理辦法第十三條規定將其就「重覆裁決」所提出異議書狀移送地方
    法院審理，自行以原處分撤銷該「重覆裁決」處分為不合法，訴經台北市政府八
    十九年十月十三日府訴字第八九○九二九○五○○號訴願決定以其非屬訴願救濟
    範圍之事項，不予受理。原告仍未甘服，遂向本院提起行政訴訟。
三、本件原告起訴主張略以：道路交通管理第八十七條僅規定人民不服處罰之救濟途
    徑，並無如同訴願法之原處分機關得自行撤銷原處分之規定，且依道路交通案件
    處理辦法第十三條規定，亦僅規範原處分機關移送案件予該管地方法院之期間及
    提出意見書，不及於撤銷原裁決，被告違法不將「聲明異議」移送法院，竟以原
    處分，撤銷其「重覆裁決」，侵害原告之訴訟權，原告依法提起訴願，惟訴願決
    定誤以為應循異議途徑救濟，不予受理，求為撤銷該決定及原處分之判決等語。
    經查原處分（即被告自行撤銷原裁罰處分之處分）並非被告依道路交通管理處罰
    條例第八條所為之「處罰」即非「罰性處分」，而僅為被告所為「處罰」以外之
    一般性行政處分（例如類似之否准請求發還牌照等之處分），故無道路交通管理
    處罰條例第八十七條第一項及最高行政法院六十年度裁字第二五二號判例之適用
    ，而應依行政爭訟方式救濟，本院自有審判權，合先說明。次查被告因電腦程式
    系統瑕疵，就原告已聲明異議之處罰案件重覆製發處罰裁決書，則該重覆處分之
    裁決書（即被告八十九年八月八日北市裁三字第駕裁二二─八○六○四五號裁決
    書），因具有重大明顯之瑕疵，依首揭說明，被告基於自我檢討，自非不得依職
    權予以撤銷，且經被告自行撤銷後，該八十九年八月八日裁決書所為處分，對原
    告即不復存在，則原處分（即被告自行撤銷原裁罰處分之處分），對原告係屬有
    利，並無損害原告之權利或法律上利益。原告對之提起爭訟，自屬欠缺權利保護
    要件，是原告起訴為無理由，應予駁回。訴願決定將本件原處分與「處罰」處分
    之救濟方法混為一談，雖有未洽，惟因本院得自行審查原處分是否適法，爰不另
    為撤銷發回之諭知。
四、又原訴願決定關於另件八十九年七月二十六日北市裁三字第駕裁二二─九一七六
    四七號重覆裁罰部分，未據原告於起訴狀內表示不服，依不告不理之原則，本院
    不予審理。另本件被告八十八年十二月十七日第一次裁罰處分，已經台灣台南地
    方法院交通法庭以八十九年度交聲字第三十號裁定駁回原告之異議，台灣高等法
    院台南分院八十九年度交抗字第四十號裁定駁回原告之抗告確定在案，有各該裁
    定影本可參。另就原告主張之「第三次裁決處分」（即被告八十九年九月二十一
    日北市裁三字第駕裁二二─八○六○四五號函，亦屬因電腦程式瑕疵所為之重覆
    裁決，惟未經原處分撤銷）係屬另一處分，且經被告聲明異議後，送由台灣台南
    地方法院交通法庭以八十九年度交聲字第一七一號裁定予以撤銷在案，均併此敘
    明。
據上論結，本件原告之訴為無理由，依行政訴訟法第九十八條第三項，判決如主文。
中    華    民    國      九十      年      十        月    二十九      日
                        臺 北 高 等 行 政 法 院  第 四 庭
                                                 法    官    黃 清 光
右為正本係照原本作成。
本件以訴訟事件所涉及之法律見解具有原則性者為限，始得於本判決送達後二十日內
向本院提出上訴狀並表明上訴理由，如已於本判決宣示後送達前提起上訴者，應於判
決送達後二十日內補具上訴理由（均按他造人數附繕本），且經最高行政法院許可後
方得上訴。
中    華    民    國      九十      年      十        月      三十      日
                                                 書記官    楊 子 鋒


司法院資訊處製作；財團法人民間司法改革基金會備份。
